【裁判字號】    98,簡上,5
【裁判日期】    980408
【裁判案由】    給付履約金
【裁判全文】
臺灣臺北地方法院民事判決               98年度簡上字第5號
上  訴  人  乙○○
被 上訴 人  晟楠金屬股份有限公司
法定代理人  甲○○
上列當事人間請求給付履約金事件，上訴人對於民國97年11月20
日本院臺北簡易庭97年度北簡字第29687號第一審判決提起上訴
，本院於98年3月25日言詞辯論終結，判決如下：
    主  文
上訴駁回。
第二審訴訟費用由上訴人負擔。
    事實及理由
一、被上訴人經合法通知，未於言詞辯論期日到場，核無民事訴
    訟法第386條所列各款情形，爰依上訴人之聲請，由其一造
    辯論而為判決。
二、上訴人主張：被上訴人經由伊介紹，於民國95年9月9日與訴
    外人周佳緯簽訂「焊錫膏助焊劑配方技術移轉合約書」 (下
    稱技術移轉合約書)，雙方約定周佳緯應將焊錫膏助焊劑配
    方技術移轉予被上訴人，被上訴人則同意給付周佳緯技術移
    轉權利金新台幣（下同）200萬元。嗣周佳緯於96年6月22日
    與伊簽訂「對晟楠金屬焊錫膏助焊劑技術銷售同意契約書」
    （下稱系爭契約），周佳緯同意將前開技術移轉權利金之
    50%給付伊。由於被上訴人僅依約給付周佳緯50萬元，尚積
    欠周佳緯50萬元，而周佳緯亦僅依系爭契約給付伊其所收到
    之50萬元之50%即25萬元，就被上訴人積欠周佳緯50萬元部
    分，周佳緯亦未依約給付伊25萬元。因周佳緯怠於行使其對
    被上訴人依合約所定權利，伊為保全債權，遂以自己名義，
    行使保全債權之權利，為此請求被上訴人應給付伊25萬元，
    及自起訴日起算5%計算之法定利息云云。
三、被上訴人雖未於言詞辯論期日到場，惟據其所提出書狀與先
    前到庭陳述則以：因周佳緯所移轉之配方技術有瑕疵，故周
    佳緯同意上開技術移轉權利金減縮為100萬元，而伊已先行
    給付50萬元，所餘50萬元則待周佳緯解決瑕疵後，始行交付
    。另上訴人與周佳緯間有關系爭契約之爭議既已以25萬元達
    成調解，拋棄其餘權利，而周佳緯亦依雙方之調解內容給付
    上訴人25萬元，上訴人對周佳緯即無債權關係存在，上訴人
    即無權代位周佳緯，提起本件訴訟等語，資為抗辯。
四、原審判決駁回上訴人之訴，上訴人提起上訴，其上訴聲明：
    (一)原判決廢棄。(二)被上訴人應給付上訴人25萬元，及自起訴
    狀繕本送達之翌日起至清償日止，按年息5％計算之利息。
    被上訴人則答辯聲明：上訴駁回。
五、兩造不爭與爭執事項：
  (一)不爭執事項：
   1.被上訴人於95年9月9日經由上訴人介紹，與周佳緯簽訂技
     術移轉合約書，雙方約定技術移轉權利金為200萬元，被上
     訴人業已支付周佳緯50萬元權利金。
   2.上訴人於96年6月22日與周佳緯簽訂系爭契約，周佳緯同意
     將前項被上訴人所給付之技術移轉權利金之50％，無異議
     與上訴人平均分享之。
   3.上訴人曾於97年6月2日就上開系爭契約之約定，對周佳緯
     向士林地方法院簡易庭 (下稱士林簡易庭)起訴，請求周佳
     緯給付50萬元及法定遲延利息，兩造於97年7月2日以97年
     度士簡調字第355號達成調解 (下稱355號調解)，調解內容
     為：周佳緯同意給付上訴人25萬元，上訴人其餘請求拋棄
     。周佳緯業已依調解內容給付上訴人25萬元。
   (二)爭執事項：
   1.上訴人對於系爭契約第1條所生之債權是否已消滅？
   2.上訴人代位周佳緯向被上訴人請求給付25萬元是否有理由
     ？
六、得心證之理由：
  (一)按債務人怠於行使其權利時，債權人因保全債權，得以自己
    之名義，行使其權利，民法第242條固定有明文。惟代位權
    係債權人代行債務人之權利，故代行者與被代行者之間，必
    須有債權債務關係之存在，否則即無行使代位權之可言，最
    高法院49年度台上字第1274號判例意旨可資參照。
  (二)本件上訴人主張上揭事實，固據其提出技術移轉合約書、系
    爭契約、士林簡易庭355號調解筆錄等件為證。惟查，上訴
    人曾依系爭契約於97年6月2日向士林簡易庭對周佳緯起訴，
    請求周佳緯給付50萬元及法定遲利息，有民事起訴狀附卷可
    稽 (原審卷第10-12頁)。嗣雙方於97年7月2日於士林簡易庭
    達成調解，周佳緯願給付上訴人25萬元，上訴人則同意拋棄
    其餘請求，有355號調解筆錄在卷可參（原審卷第9頁）。另
    證人周佳緯復於原審到庭證稱，調解金額25萬元其已給付完
    畢，故其與上訴人間已無債權債務關係等語（原審卷第42-
    43頁）。足見上訴人對於周佳緯有關系爭契約之債權業已消
    滅。
  (三)至上訴人主張其與周佳緯於士林簡易庭所達成之和解，係就
    周佳緯由被上訴人所領取金額之50%即50萬元達成和解，並
    未擴充延伸到被上訴人未給付部份，原審逕自認定上訴人僅
    應得25萬元，乃係要上訴人無中生有的拋棄於士林簡易庭中
    未曾發生之權利云云。查系爭契約第1條明白約定：「甲方
    ( 即周佳緯)同意於乙方 (即上訴人)所販售金額即丙方 (即
    被上訴人)給付技術移轉價金之百分之五十，無異議與乙方
    平均分享之。」，足知上訴人之酬金應為50萬元 (計算式：
    200萬元×50%÷2＝50萬元)。而上訴人因周佳緯未依約給付
    該50萬元，乃於97年6月2日向士林簡易庭起訴，請求周佳緯
    給付50萬元及法定遲延利息，此觀諸上訴人向士林簡易庭所
    提出之97年6月2日民事起訴狀未載明係一部請求，復參諸上
    訴人於原審所提出97年10月13日民事準備程序暨聲請調查證
    據狀明白記載：「又於民國97年7月2日士林法院簡易庭法官
    蘇嫊娟的見證下，就上開二份合約 (即技術移轉合約書與系
    爭契約)之給付履約金事項達成合意」等語 (原審卷第33頁)
    ，足證上訴人係就其所應獲得之全部酬金50萬元起訴請求周
    佳緯給付。上訴人上揭主張係就周佳緯所領取金額之50%即
    50萬元達成和解云云，即不足取。上訴人既係就其所應獲得
    之全部酬金50萬元對周佳緯起訴請求給付，繼於士林簡易庭
    之調解程序中與周佳緯達成調解，同意周佳緯給付上訴人25
    萬元，上訴人其餘請求即另外25萬元債權與法定遲延利息拋
    棄，則其對周佳緯之債權即因調解成立而僅餘25萬元，該25
    萬元債權復因周佳緯業已給付而告消滅。上訴人與周佳緯間
    就系爭契約既已無債權債務關係存在，上訴人復未提出其與
    周佳緯間尚有何其他債權債務關係，依前揭說明，上訴人自
    無代位周佳緯對被上訴人行使技術移轉權利金請求權之餘地
    。又上訴人既無代位權限，則被上訴人是否依技術移轉合約
    書之約定如數給付周佳緯權利金，即與上訴人無涉。至上訴
    人又主張原審於兩造均未聲請傳喚周佳緯之情形下，逕自傳
    喚周佳緯，顯違法云云，惟按法院不能依當事人聲明之證據
    而得心證，為發現真實認為必要時，得依職權調查證據，民
    事訴訟法第288條定有明文，是原審為發現真實認為必要，
    而依職權傳喚周佳緯到庭作證，難謂有何違法處。上訴人上
    開主張亦不足取。
七、綜上所述，上訴人與周佳緯間就系爭契約既已無債權債務關
    係存在，即無權代位周佳緯對被上訴人行使技術移轉權利金
    請求權。從而，上訴人請求被上訴人給付25萬元，及自起訴
    狀繕本送達之翌日起至清償日止，按年息5％計算之利息，
    為無理由，不應准許。原審為上訴人敗訴之判決，並無不合
    。上訴意旨仍執陳詞指摘原判決不當，求予廢棄改判，為無
    理由，應予駁回。
八、本件因事證已臻明確，兩造其餘爭點及攻擊、防禦方法暨所
    為之立證，與判決之結果不生影響，無庸再逐一予以論究，
    併予敘明。
九、據上論結，本件上訴為無理由，依民事訴訟法第436條之1第
    3項、第449條第1項、第385條第1項前段、第78條，判決如
    主文。
中    華    民    國    98    年     4    月    8     日
                 民事第三庭  審判長法  官   丁蓓蓓
                                   法  官   管靜怡
                                   法  官   魏式瑜
以上正本係照原本作成
本件不得再上訴。
中    華    民    國    98    年     4    月    8     日
                                   書記官  曾鈺馨


司法院資訊處製作；財團法人民間司法改革基金會備份。
